最　高　行　政　法　院　判　決
　　　　　　　　　　　　　94年度判字第00596號
上　訴　人　新力索尼股份有限公司
代　表　人　甲○○○
被 上訴 人　財政部關稅總局
代　表　人　俞邵武
上列當事人間因進口貨物核定稅則號別事件，上訴人對於中華民
國92年11月11日臺北高等行政法院91年度訴字第3809號判決，提
起上訴。本院判決如下：
　　主  文
上訴駁回。
上訴審訴訟費用由上訴人負擔。
　　理  由
一、上訴人於民國（下同）89年10月至90年3月間向財政部基隆
    關稅局申報自馬來西亞或美國進口投射式彩色電視機19批（
    報單：第ＡＷ／89／6195／0023號等，下稱系爭貨物，報單
    號碼如附件清表），報列進口稅則第8528．30．10號，稅率
    5%，貨物稅率13%，經基隆關稅局按原申報稅號徵稅放行，
    嗣經該局依據財政部核准由被上訴人90年3月26日台總局稅
    字第90101905號公告，自89年9月25日起進口者，改列稅則
    第8528．12．00號，按稅率14%、貨物稅率13%課徵，並通知
    上訴人繳納應補稅款，上訴人不服，於法定期間內提出異議
    ，經該局審核結果，其理由殊欠充分，乃先後以基普五字第
    90102861號、第00000000號及第90103940號函，報請被上訴
    人評定，經被上訴人於90年9月6日以關評台第900119號評定
    異議駁回，上訴人仍不服，提起訴願，亦遭駁回，遂提起本
    件行政訴訟。
二、上訴人於原審起訴主張：依財政部75年4月19日台財關第
    7505338號函：「海關對於進口貨品之稅則歸類，應求前後
    一致，如發現所歸列之類目號別不適當，擬變更其稅則號別
    課稅時，除已明文修訂者外，應先報部核定」，本件之變更
    稅則號別實乃依財政部之規定辦理，並於90年3月26日公告
    實施，依中央法規標準法第13條之規定，自公佈或發佈之日
    起算第3日起發生效力，本件卻自公告日起追溯及6個月前生
    效之處分，顯然不當。況且關稅法第5條之1乃針對個案之新
    類商品，稅則之認定處置行為根本無需呈報到財政部核定後
    公告實施，因此，本件明明是稅則號別統一核定改列並公告
    實施之行政處分行為，實非關稅法第5條之1所規範之事項，
    上訴人十餘年來依原稅則號別申報繳稅，並作為成本計算之
    基礎而銷售，對於本件變更稅則之公告日期為90年3月26 日
    ，卻追溯補稅到89年9月25日，對已銷售之商品，已無法還
    原成本而重新計價，被上訴人之追溯補稅，有違司法院釋字
    第287號解釋之信賴保護問題。又依關稅法第5條之1第1項規
    定，該條項僅係規定海關得先行徵稅驗放進口貨物，而俟貨
    物進口後再加審查進口貨物之稅則號別等，此乃對於納稅義
    務人所進口貨物，海關依其所申報稅則號別先行徵稅驗放，
    一直未發覺錯誤，而於「事後審查」進口貨物稅則時發覺所
    適用有誤，才有該條項往前追徵6個月規定之適用。至因對
    於海關於實施前述事後審查時，關於進口貨物之稅則號別，
    並未明文規定其得適用所謂「於事後審查當時」之稅則，則
    無該條項規定之適用；否則有違「行政法規不溯既往原則」
    及「信賴保護原則」；是以，海關於「事後審查」進口貨物
    稅則時，倘屬行政法規之變更而變更應適用之稅則，自仍應
    依「貨物進口時」之稅則。又依關稅法施行細則第2條規定
    ，進口貨物應以「進口當時」之日，已存在並生效之法規為
    依據，以決定系爭貨物之稅則。本件貨物係於89年9月至90
    年2月間進口，貨物稅則之核定，當應以貨物「進口時」之
    稅則為準，而非貨物進口後，海關於事後審查時之稅則為準
    。否則有違反「行政法規不溯既往原則」及「信賴保護原則
    」。為此，請撤銷訴願決定及原處分。
三、被上訴人在原審答辯則以：查投射式彩色電視機因含有電視
    調諧器，參據臺北關稅局89年9月25日（89）北預117號進口
    貨物稅則預先歸列答覆函，本件似宜歸列稅則第8528．12．
    00．90號「其他彩色電視接收機」，稅率14%，惟上開稅則
    預先歸列答覆函，貨品名稱為42"內投射式液晶顯示器，核
    與本件貨名不同；基隆關稅局乃於89年12月20日以基關五字
    第89108253號函，報請被上訴人核示正確稅則。嗣經被上訴
    人89年12月22日台總局稅字第89108003號函示，請基隆關稅
    局查明是否屬變更行之多年稅則號別案件，並請依相關規定
    辦理。經基隆關稅局查明本件屬行之多年稅則號別案件，乃
    依據財政部87年9月10日台財關第872047557號函規定，於90
    年2月14日以基關5字第90100874號函報請被上訴人核轉財政
    部，建議增列其應屬之稅則號別，核定更正。嗣經被上訴人
    於90年3月26日以台總局稅字第90101905號公告（依據財政
    部90年3月20日台財關字第0900011511號函），廠商報運進
    口投射式彩色電視機，自89年9月25日起（以貨物進口日為
    準）改列稅則第8528．12．00號，稅率14%，基隆關稅局依
    據上開公告規定辦理，應屬允當。又本件原有台達電子工業
    股份有限公司前向臺北關稅局申請類似貨物「LCD Rear
    Projector，Built in Tuner」之稅則預先歸列，被上訴人
    於審核時為期慎重，曾洽詢世界關務組織（WCO）分類意見
    ，認為宜歸列稅則第8528．12．00號，稅率14%。經臺北關
    稅局於89年9月25日函復申請人。惟已往稅則歸列第8528．
    30．10號，稅率5%因已行之多年，事涉廠商權益，基隆關稅
    局為慎重處理，乃依規定報請被上訴人核轉財政部，建議增
    列其應屬之稅則號別，一致適用，爰經被上訴人依規定報請
    財政部核定改列正確稅則號別，於函內特別敘明「如蒙核可
    ，擬以89年9月25日預先歸列函復日改列為生效日」，並經
    財政部核復同意被上訴人意見辦理。被上訴人據以於90年3
    月26日以台總局稅字第90101905號公告：「廠商報運進口投
    射式彩色電視機（PROJECTION COLOR TV），自89年9月25日
    起（以貨物進口日為準）改歸列稅則第8528．12．00號『彩
    色電視接收器具者，不論是否裝有無線電廣播接收機或音、
    影、錄或放器具者』項下，稅率百分之14%」。次查本件係
    依關稅法第5條之1第1項規定於貨物放行後6個月內依法核定
    其應屬之稅則號別，自無上訴人所稱溯及既往之問題。被上
    訴人認事用法，應屬允當。又查關稅法第5條之1第1項之規
    定，係對所有按納稅義務人申報之稅則號別及完稅價格，先
    行徵稅驗放之進口案件均有其適用，並未限於特定、對較新
    而稅則認定有疑義之商品。次查有關此類稅則變更適用日期
    案件，被上訴人曾報請財政部釋示，嗣經財政部同意以89
    年9月25日預先歸列函復日為改列生效日（非為90年3月20
    日），又依關稅法第5條之1第1項規定，本件於貨物放行後
    六個月內，核定其稅則，自無涉及信賴保護問題，亦無違反
    司法院釋字第287號解釋之意旨，被上訴人依法核定其應歸
    屬之稅則號別核屬適當，並無違誤。再查本件原歸列稅則第
    8528．30．10號，並不適當，因已行之多年，爰經被上訴人
    依規定報請財政部核定改列正確稅則號別，於函內特別敘明
    「如蒙核可，擬以89年9月25日預先歸列函復日改列為生效
    日」，並經財政部核復同意被上訴人意見辦理，自無上訴人
    所稱「自行擴張解釋或曲解」上級機關所核定內容之情事等
    語，資為抗辯。
四、原審斟酌全辯論意旨及調查證據之結果，以：本件上訴人於
    89年10月至90年3月間向基隆關稅局申報自馬來西亞或美國
    進口投射式彩色電視機19批，報列進口稅則第8528．30．10
    號，稅率5%，貨物稅率13%，經該局依據被上訴人公告改列
    稅則第8528．12．00號，按稅率14%、貨物稅率13%課徵，並
    通知上訴人繳納應補稅款，上訴人不服，提出異議，嗣經被
    上訴人評定異議駁回，上訴人仍不服，提起訴願，亦遭駁回
    ，復起訴主張被上訴人以90年3月26日台總局稅字第9010190
    5號公告，追溯自89年9月25日起，將進口之投射式彩色電視
    機改歸列稅則為「第8528．12．00號」，違反行政法規不溯
    及既往暨信賴保護原則。查上訴人於89年10月至90年3月申
    報進口如附件清表系爭貨物19批，基隆關稅局依關稅法第5
    條之1第1項加速進口貨物通關之便民措施規定，按上訴人申
    報之稅則號別8528．30．10及完稅價格，先行徵稅驗放，事
    後再加審查，進口報單並註記：「先放後稅」字樣，此有進
    口報單附原處分卷可稽，復為兩造所不爭，則系爭貨物如有
    應退應補稅款者，海關應於貨物放行後6個月內，通知納稅
    義務人，逾期視為業經核定，換言之，系爭貨物於放行後6
    個月內，屬尚未核定之案件，此觀上開法條規定甚明。又本
    件因訴外人台達電子工業股份有限公司前向臺北關稅局申請
    類似貨物「LCD Rear Projector，Built in Tuner」之稅則
    預先歸列，被上訴人於審核時為期慎重，曾洽詢世界關務組
    織（WCO）分類意見，認為宜歸列稅則第8528．12．00號，
    稅率14%。經臺北關稅局於89年9月25日函復申請人。惟已往
    稅則歸列第8528．30．10號，稅率5%因已行之多年，事涉廠
    商權益，基隆關稅局為慎重處理，乃依規定報請被上訴人核
    轉財政部，建議增列其應屬之稅則號別，一致適用，爰經被
    上訴人依規定報請財政部核定改列正確稅則號別，於函內特
    別敘明「如蒙核可，擬以89年9月25日預先歸列函復日改列
    為生效日」，並經財政部核復同意被上訴人意見辦理。被上
    訴人據以於90年3月26日以台總局稅字第90101095號公告：
    「廠商報運進口投射式彩色電視機（PROJECTION COLOR TV
    ），自89年9月25日起（以貨物進口日為準）改歸列稅則第
    8528．12．00號『彩色電視接收器具者，不論是否裝有無線
    電廣播接收機或音、影、錄或放器具者』項下，稅率14% 」
    。從而基隆關稅局依上開關稅法第5條之1第1項規定，就上
    訴人進口之系爭貨物於放行後6個月內尚未核定之案件，依
    規定予以歸列稅則號別8528．12．00號，稅率14%，並通知
    補稅，自無不合。至於上訴人訴稱：海關依90年3月26日台
    總局稅字第90101905號公告，追溯就公告前進口系爭貨物，
    改歸列稅則號別，增加上訴人稅負，違反行政法規不溯及既
    往及信賴保護原則等語。查如上所述，基隆關稅局係就上訴
    人進口放行後6個月內進口報單並註記：「先放後稅」之尚
    未核定案件，在規定期限依法核定予以歸列正確稅則號別，
    於法有據，且符公平，並無違反法令不溯及既往及信賴保護
    原則，上訴人所訴，顯係其主觀對法令誤解，洵不足採。被
    上訴人所為評定處分，核無違誤，訴願決定，予以維持，亦
    無不合。因而為上訴人敗訴之判決。
五、本院經查：(一)、上訴意旨復以：(1)、本案貨物係於89年10月
    到90年3月間進口，貨物稅則之核定，當以本案貨物「進口
    時」之稅則為準，而非進口後，海關於事後審查之稅則為準
    ，本案貨物進口時，其稅則既非上開公告所戴之「8528．12
    ．00號」，而係「8528．30．10號」，自應以後者為本案貨
    物稅則，始符法制，原判決違背前述法律之規定，其判決顯
    有違背法令。(2)、原判決認定被上訴人於90年3月26日以台
    總稅字第90101095號公告，其效力溯及到89年9月25日生效
    ，是其上級機關財政部所核定為理由。然財政部對溯及生效
    乙事並無明確指示，詳如財政部90年3月20日合財關字第090
    0011511號函，而係被上訴人自行擴張之解釋，即使被上訴
    人主張本案溯及既往生效乙事，為其上級機關所核准，但此
    項行政命令亦不能與現存法律之規定關稅法施行細則第2條
    本法或海關進口稅則遇有修正時，其條文或稅率之適用依下
    列規定：「一、進口貨物以其運輸工具進口日為準。」相抵
    觸，原判決引用與法律相抵觸之行政命令為判決的依據，有
    適用法令不當之違法。(3)、原判決引用關稅法第5條之1為判
    決之依據，以該條文所謂「事後審查」主張在進口貨物放行
    後6個月內屬尚未核定之案件，然而此條文6個月內之「事後
    審查」，仍係針對個別之進口貨物案件先行驗放後，查覺有
    數量、品名、稅別等之錯誤而予以更正之一種方式，而本件
    依被上訴人於原審之主張，乃係被上訴人對於行之有年之稅
    則號別依公告之程序，予以修正改列稅則號別，並一體適用
    於所有案件，其性質應不屬於本條規範之範圍，原判決在法
    律適用上，實有瑕疵。進而言之海關實施前述之「事後審查
    」，也並未明文規定其得適用「事後審查時」之稅則，因此
    「事後審查」所為之處分，仍應依據關稅法施行細則第2條
    之規定，而不應引用關稅法第5條之1之規定予以勉強牽強附
    會。(4)、本案之爭在於被上訴人對於係爭進口商品，對行之
    有年之稅則號別被上訴人於90年3月26日以台總局稅字第901
    01905號公告卻溯及於89年9月25日生效。致令上訴人無預期
    之情形對已依原稅率成本為計算並已行銷完畢之貨物予以補
    稅。已嚴重違背行政法令不溯及既往的原則以及信賴保護原
    則。上訴人於原審訴狀內陳述歷歷，原判決卻認為上訴人主
    觀對法令之誤解，然而與本案相同之公告被上訴人所為相同
    之處分（同一法律原因）之其他廠商包含新禾股份有限公司
    （91年度訴字第1466號），先鋒股份有限公司（91年度訴字
    第228號），該兩案在臺北高等行政法院，皆獲得勝訴之判
    決，有該案之判決文可稽。原判決實有違背行訴訟法第243
    條之情形。(二)、按海關進口稅則第8528．30．10號為：「彩
    色影像投射機」，稅率為5%；同稅則第8528．12．00號為：
    「彩色電視接收器具，不論是否裝有無線電廣播接收機或音
    、影、錄或放器具者」，第2欄稅率14%。次按「為加速進口
    貨物通關，海關得按納稅義務人申報之稅則號別及完稅價格
    ，先行徵稅驗放，事後再加審查；如有應退應補稅款者，應
    於貨物放行後六個月內，通知納稅義務人，逾期視為業經核
    定」為行為時關稅法第5條之1第1項所明定。(三)、本案係依
    行為時關稅法第5條之1第1項規定於貨物放行後6個月內，依
    法核定其應屬之稅則號別，自無上訴人所稱行政命令與關稅
    法施行細則第2條相抵觸之情事，被上訴人認事用法，應無
    不妥。又查本案原歸列稅則號別第8528．30．10號，並不適
    當，經被上訴人依規定報請財政部核定改列正確稅則號別，
    於函內特別敘明「如蒙核可，擬以89年9月25日預先歸列函
    復日改列為生效日」，並經財政部核復同意辦理，自無上訴
    人所稱自行擴張解釋，被上訴人依上級機關所核定內容依法
    行政，並無違誤。且關稅法第5條之1第1項規定係對所有按
    納稅義務人申報之稅則號別及完稅價格，先行徵稅驗放，事
    後再加審查之進口案件均有其適用，並未限於針對個別進口
    貨物案件之商品。依上開規定，本案於貨物放行後六個月內
    ，核定其稅則號別，自無涉及「法令不溯及既往」，以及違
    背「信賴保護原則」問題，上訴人所主張，本件有法令不溯
    及既往及信賴保護原則之適用，顯係其對法令之誤解，尚不
    足採。另上訴人所舉臺北高等行政法院91年度訴字第1466號
    、2228號判決廠商勝訴乙節，係屬個案見解，本案不受其拘
    束。基上論述，本案被上訴人依法核定其應歸屬之稅則號別
    ，核屬適法。訴願決定及原判決予以維持，並無違誤。(四)、
    原判決對上訴人在原審所主張各點何以不採，均已詳加論述
    ，認事用法均妥適，上訴意旨仍執前詞指摘原判決違背法令
    不溯及既往原則及信賴保護原則，有適用法令錯誤之違誤，
    求予廢棄，經核並無理由，應予駁回。
六、據上論結，本件上訴為無理由，爰依行政訴訟法第255條第1
    項、第98條第3項前段，判決如主文。
中    華    民    國    94    年    5     月    5     日
                  第四庭審判長法  官　徐　樹　海
                              法  官　高　啟　燦
                              法  官　吳　錦　龍
                              法  官　黃　合　文
                              法  官  林　茂　權
以  上  正  本  證  明  與  原  本  無  異
中    華    民    國    94    年    5    月    9      日
　　　　　　　　　　　　　　　書記官　蘇　金　全
